【裁判字號】    99,自,7
【裁判日期】    991126
【裁判案由】    偽造文書
【裁判全文】
臺灣嘉義地方法院刑事判決                 99年度自字第7號
自  訴  人
即反訴被告  李健成
代  理  人
兼  反  訴
辯  護  人  張麗雪律師
被  告  即
反  訴  人  蕭國勝
選任辯護人
兼  反  訴
代  理  人  陳昭峰律師
上列被告因偽造文書案件，經自訴人提起自訴，及被告對自訴人
提起誣告反訴，本院判決如下：
    主  文
李健成犯誣告罪，處有期徒刑壹年拾月。
蕭國勝無罪。
    犯 罪 事 實
一、李健成、蕭國勝、李陳素娥於民國87年11月20日簽定共同經
    營合夥契約，3 人各持有1 股，共同經營址設於嘉義縣阿里
    山鄉之阿里山青山別館（下稱青山別館），惟並未變更青山
    別館為李陳素娥個人獨資之營利事業登記，嗣於89年8 月1
    日3 人復簽定股份轉讓契約書，由李陳素娥將其所有之合夥
    股份轉讓與蕭國勝，並約定李健成、李陳素娥應配合蕭國勝
    辦理青山別館營利事業登記之變更。詎李健成明知89年8 月
    10日（自訴及反訴意旨均誤載為8 月11日）至嘉義縣政府申
    請青山別館之營利事業變更之登記，乃蕭國勝將印章交由李
    健成及其妻王玉英辦理，且將本欲申請之合夥登記劃掉而維
    持獨資之組織，竟意圖使蕭國勝受刑事處分，於99年5 月26
    日向本院提起自訴，誣指蕭國勝基於使公務員登載不實及背
    信之犯意，受李健成之委託取得其印章、證件而辦理相關登
    記事宜，明知與李健成為合夥關係，僅持有全部股權之2/3
    ，竟違背李健成委任辦理上開變更登記之信任關係，於89年
    8 月10日故意向嘉義縣政府申報青山別館為獨資，使承辦公
    務員據以申報及填寫，足生損害於嘉義縣政府就營利事業登
    記事項之正確性及李健成，涉有刑法第214 條使公務員登載
    不實罪嫌、同法第342 條背信罪嫌等語。
二、案經蕭國勝提起誣告反訴。
    理  由
壹、證據能力部分：
    按被告以外之人於審判外之陳述，雖不符刑事訴訟法第159
    條之1 至第159 條之4 之規定，而經當事人於審判程序同意
    作為證據，法院審酌該言詞陳述或書面陳述作成時之情況，
    認為適當者，亦得為證據；當事人、代理人或辯護人於法院
    調查證據時，知有第159 條第1 項不得為證據之情形，而未
    於言詞辯論終結前聲明異議者，視為有前項之同意，刑事訴
    訟法第159 條之5 定有明文。查本案所引用之被告以外之人
    審判外之言詞或書面陳述，反訴被告李健成、反訴人即本訴
    被告蕭國勝、渠等辯護人於本院審理時，知有第159 條第1
    項不得為證據之情形，而未於言詞辯論終結前聲明異議，本
    院審酌該等言詞陳述及書面陳述作成之情況，未見有何不適
    當之情形，故依前開規定，均應有證據能力。
貳、反訴部分：
一、認定犯罪事實所憑之證據及理由：
（一）訊據反訴被告李健成固坦承與反訴人即本訴被告蕭國勝一
      同前往嘉義縣政府辦理營利事業登記變更程序，惟否認有
      何誣告犯行。辯稱：因伊之印章原本在反訴人保管中，由
      反訴人辦理營利事業變更登記，當時伊至其他單位而不在
      場，且將營利事業變更登記申請書上伊的合夥身分刪除對
      伊不利，況伊不曾看過更改後之營利事業登記證正本，嗣
      知道青山別館被改成獨資，合理懷疑是反訴人所為，始對
      反訴人提起自訴云云。惟查：
   1、反訴被告與反訴人、李陳素娥於87年11月20日簽定共同經
      營合夥契約，3 人各持有1 股，共同經營青山別館，惟並
      未變更青山別館為李陳素娥個人獨資之營利事業登記，嗣
      於89年8 月1 日3 人簽立股份轉讓契約書，由李陳素娥將
      其所有之合夥股份轉讓與反訴人，並約定反訴被告、李陳
      素娥應配合反訴人辦理青山別館營利事業之變更登記等情
      ，業經反訴被告供稱不諱，復有上開共同經營合夥契約書
      、認證書、股份轉讓契約書、讓渡證在卷可稽（見本院99
      年度自字第7號卷【下稱本院卷】一第5～13頁），此部分
      事實，洵堪認定。
   2、又反訴被告與反訴人、王玉英於89年8 月10日前往嘉義縣
      政府，由王玉英代反訴被告辦理青山別館之營利事業變更
      登記，嗣經嘉義縣政府審核後，於同年8 月16日准予變更
      變更負責人為反訴人，惟組織仍屬獨資等情，此業經反訴
      被告所肯認，並經證人王玉英於本院審理時證述明確（見
      本院卷一第115 ～116 頁），復有該營利事業登記資料在
      卷可參；而嘉義縣政府現存上開營利事業登記變更資料中
      ，其中申請書上第1 頁「申請事項6 」原勾選組織變更
      之部分，以修正液塗銷，蓋用「蕭國勝」印文；第2 頁
      「合夥人欄」之部分，原記載反訴被告之年籍資料、出資
      金額新臺幣（下同）2 萬5,000 元均經刪除塗銷，蓋用「
      李健成」、「蕭國勝」印文；另「負責人欄」出資金額
      2 萬5,000 元經修正為5 萬元，蓋用「蕭國勝」印文；
      申請書所附之讓渡證原記載出讓人李陳素娥於89年7 月27
      日將青山別館讓渡與「蕭國勝、李健成」，其中承讓人「
      李健成」及其地址亦均經刪除，其上並蓋用「蕭國勝」、
      「李陳素娥」印文等情，業經本院調閱該營利事業登記案
      卷確認無訛，是上開事實，均堪認定。
   3、再觀諸證人王玉英於本院審理時證述：當日伊與先生即反
      訴被告、反訴人前往嘉義縣政府工商課辦理合夥之營利事
      業登記之變更，伊先生另外有事，由伊代伊先生代辦，由
      伊先生交代辦理變更之項目，由伊先生跟櫃臺人員說要變
      更之項目，然後伊先生就先離開，印章則是由反訴人交予
      伊，伊看完資料沒問題後去付費，然後資料由縣政府人員
      收走等語（見本院卷一第115 ～119 、126 頁）。而證人
      王玉英與反訴被告為夫妻，處利益相同之地位，與反訴人
      則處於利害相反之地位，卻仍為上開證述，足認該次營利
      事業登記之變更申請，係反訴被告負責辦理，並委由其妻
      王玉英代為辦理等情，始與事實相符，而堪採信。
   4、再證人即反訴人之妻李碧綿於本院反訴審理時證述：反訴
      被告因母親李陳素娥小兒子李伯儒在外欠款之借據，均有
      李陳素娥之簽名，怕受母親債務影響，故堅持要獨資，在
      反訴被告將營利事業登記證交給反訴人當日，告知營利事
      業登記證拿回來了，當場打開並從頭到尾讀了一遍，並說
      獨資要改合夥很容易，合夥要改獨資就很困難，因此獨資
      沒有變更，因伊與先生不懂法律，故相信反訴被告說的話
      ，且反訴被告表示反訴人是青山別館之負責人，需保管營
      利事業登記證，故由反訴被告親手將該營利事業登記證交
      給反訴人，影本則由反訴被告親手掛在青山別館，且現仍
      與其他反訴被告所懸掛之資料掛於青山別館牆壁上等語（
      見本院99年度自字第11號卷第167 ～168 、179 頁）；而
      依商業登記申請辦法規定，獨資變更為合夥，需辦理組織
      變更，填列商業登記申請書並檢附合夥契約書、合夥人身
      分證明文件；另合夥組織不得變更獨資，合夥變更獨資時
      ，合夥僅剩1 人，合夥目的事業自已不能完成，依民法第
      692 條第3 款之規定，當然發生解散之結果而進行清算，
      其合夥關係既已消滅，雖未得其合夥人之同意，仍得依商
      業登記法第18條規定辦理歇業登記，至合夥人之一如欲另
      以獨資組織方式成立商號者，則宜另行以獨資組織型態申
      請登記，不發生逕行准予變更登記之問題等情，此有嘉義
      縣政府99年10月27日府城工商字第0990174152號函、司法
      院65年7 月21日台函民字第05942 號函、經濟部95 年5月
      4 日經商字第09502410660 號函、前司法行政部68 年8月
      30日台函民法字第68552 號函、法務部88年7 月23 日 法
      律決字第028750號函、經濟部82年5月4日經商字第209103
      號函在卷可查（見本院卷二第33～41頁），而青山別館之
      所在土地，乃由李陳素娥向林務局嘉義林區管理處承租，
      此亦經反訴被告供承在卷，且有旅社租賃契約等資料在卷
      可稽（見本院卷一第61～71頁），故青山別館一經申請變
      更登記為合夥後，如合夥關係消滅，則原商號需辦理（或
      強制）歇業，縱欲以一人經營而辦理登記為獨資，乃係另
      一新商號，恐對原承租林務局房舍產生阻礙或困擾。再觀
      諸李陳素娥於87年至89年3月間，因票款強制執行事件，
      經債權人黃秀緘以本院87年度執字第6283號聲請對青山別
      館強制執行等情，亦有本院民事執行處通知、黃秀緘向嘉
      義縣政府商業課申請確認青山別館屬獨資或公司之申請書
      在卷可參（見本院卷一第39～40頁）。而證人李碧綿並無
      上開辦理組織變更之專業或經驗，卻言之鑿鑿，核與本院
      函詢組織變更之內容、李陳素娥債務遭強制執行等情相符
      ，足認其前開證述經反訴被告告知關於青山別館之不為組
      織變更之動機、原因，因而原獨資並未變更為合夥等語，
      顯非憑空杜撰而屬有據，洵堪採信。
   5、另證人陳毅成於本院審理時證述：伊自89年1 月1 日任職
      嘉義縣政府商業課課長，當事人申請營利事業登記業務時
      ，除非不認識字，否則要求承辦人不可以填寫申請資料，
      且一定要由本人簽名、蓋章，如不符合法令規定就退回，
      如漏填則打電話請申請人補填，亦有可能在伊審核前，申
      請人向承辦人請求刪除變更等語（見本院卷一第258 ～
      265 頁），而證人王玉英亦證稱係申辦當日在嘉義縣政府
      工商課辦理時，始當日填寫申請書等語（見本院卷一第
      115 頁），復經肉眼比對證人王玉英承認製作之內帳及本
      件申請書上字跡，兩者之運筆、筆勢、字體型態端正工整
      等書寫特性無異，與卷附反訴人之字跡則明顯有別，是反
      訴人指青山別館之營利事業變更登記申請書為證人王玉英
      所填寫，顯非無稽。至證人王玉英雖證述是由工商課之人
      員填寫、蓋印云云（見本院卷一第117 頁），顯與上開事
      證不符，不足採信。又證人廖士傑於本院審理時證述：伊
      自79年1 月至95年8 月任職於嘉義縣政府工商課，於主管
      不在時，擔任主管代理人，營利事業登記可以委託他人代
      辦，效果歸於本人，本案送件時，因主管陳毅成不在，由
      伊代理，而營利事業登記證之函文一般是用寄的，如果上
      面蓋個章，代表當事人自己來領，在89年8 月16日函稿上
      蓋用「蕭國勝」印文，係表示本人或代理人來領取營利事
      業登記證，因委託他人代辦，視同本人領走等語（見本院
      卷二第54～61頁），是反訴被告既有維持獨資之意，又持
      上開領得之營利事業登記證向反訴人告以內容，復佐以上
      開營利事業登記變更之申請亦由王玉英代辦，故顯係由反
      訴被告或其代理人王玉英前往刪改申請書內容，並持「蕭
      國勝」印章領取青山別館之營利事業登記證等情明確。
   6、再參諸反訴被告以青山別館之管理權人之名義，委託對青
      山別館進行消防安全設備檢修，亦需使用青山別館之使用
      執照及營利事業登記證影本附於該消防安全設備檢修申報
      書內，此觀諸該92年6月及12月、93年6月及10月、94年4
      月及9 月、95年6 月及11月、96年7 月及12月消防安全設
      備檢修申報書、97年11月申報書及所附營利事業登記證影
      本等資料甚明（見本院卷一第212 ～237 頁、本院99年度
      自字第11號卷第133 ～152 頁），且反訴被告亦供稱負責
      青山別館之業務推廣、硬體改善、提升業務量、加強服務
      品質及配合政府推廣國際觀光產業，其中硬體改善為最重
      要，因青山別館所在地為林務局管區，所以配合林務局改
      善硬體措施，申請新建照，直到97年2 月正式取得使用執
      照，且青山別館之增建過程，需取得嘉義林區管理處之同
      意，送審經過均係由反訴被告一手承辦等語（見本院卷一
      第111 ～112 頁），因之，反訴被告基於經營青山別館之
      需，經常使用上開營利事業登記證甚明，而上開營利事業
      登記證不論係正本或影本，內容記載亦均屬相同，故已足
      認反訴被告對於上開營利事業登記證上之記載內容知之甚
      詳。而反訴被告既知悉上開獨資之記載，卻自89年11月16
      日取得上開營利事業登記證後至99年3 月5 日反訴人前往
      接管青山別館前，對此從未爭執，足認反訴被告於申請營
      利事業變更登記時，即知悉並有意使上開獨資未申請變更
      合夥等情明確。是反訴被告既基於主導地位，而知悉上開
      辦理青山別館營利事業登記之經過，竟仍虛構係反訴人故
      意使公務員登載不實而受託辦理營利事業之變更登記，益
      徵反訴被告主觀上確有使反訴人受刑事處分之誣告犯意，
      應堪認定。
   7、反訴被告雖以前詞置辯。惟查：
   (1) 按以自己親歷被害事實，堅指被訴人有犯罪行為，指名向
      該管公務員告訴，經調查認無此犯罪事實者，當與出於誤
      會或懷疑者有間，即不能謂申告者不應負誣告罪責；又經
      不起訴處分，刑法上之誣告罪，本不限於所告事實全屬虛
      偽時，始能成立，倘所告事實之一部分係出於故意虛構，
      仍不得謂非誣告（最高法院20年上字第662 號、32年上字
      第184 號判例意旨、72年度臺上字第6462號、75年度臺上
      字第3020號判決意旨參照）。反訴被告以親身經歷之事實
      ，提告反訴人之全部犯罪事實中，只須其一出於虛構即成
      立誣告罪，而不以全部犯罪事實均出於虛構為必要。本件
      營利事業之變更登記，原即約定由反訴人擔任負責人，固
      需以反訴人之名義申請變更登記，然證人王玉英於89年8
      月10日前往嘉義縣政府之目的，係代反訴被告辦理上開營
      利事業之變更登記，且證人王玉英申辦時，反訴被告之印
      章及反訴人之印章均交由王玉英等情，業經證人王玉英於
      本院審理時證述明確（見本院卷一第116 頁），是反訴被
      告指稱印章係在反訴人保管中，並委託反訴人辦理上開營
      利事業變更登記，證人王玉英僅純粹陪同前往云云，顯為
      故意虛構之詞。
   (2) 反訴被告辯稱其印章由反訴人保管，且反訴人負責提領款
      ，故合理懷疑係由反訴人持以變更申請內容云云，惟經反
      訴人陳稱其印章係由反訴被告拿走，並帶回放在青山別館
      櫃臺等語（見本院卷二第77頁）；另證人李碧綿於本院反
      訴審理時證述：反訴被告、反訴人均有印章放在青山別館
      櫃臺（抽屜），白天鑰匙放在隔壁抽屜，晚上會上鎖，因
      青山別館至伊住家要經過農會，而櫃臺小姐不會騎機車，
      故在王玉英上阿里山前，存入農會帳戶或領錢，均由反訴
      人代勞，但提款單是在櫃臺先寫好等語（見本院99年度自
      字第11號卷第172 ～174 、177 、180 頁），是上開印章
      既放於青山別館櫃臺，且反訴被告確有實際經營青山別館
      ，豈有不知經營青山別館所需使用之印章置放於櫃臺抽屜
      之理，則反訴被告辯稱印章係由反訴人保管云云，亦難盡
      信。況且，設若反訴被告、反訴人及李陳素娥之印章均由
      反訴人保管，倘反訴人欲欺瞞反訴被告擅為變更登記，以
      侵害反訴被告合夥之權益，實易如反掌折枝，反訴人縱然
      至愚，當無擇偕同反訴被告夫婦前往洽辦相關變更登記之
      場合，亦可窺反訴被告之指述違情悖理。
   (3) 再反訴被告因恐受其母李陳素娥之債務影響及合夥組織不
      得變更獨資等原因，而未將青山別館之獨資變更為合夥組
      織，業經認定如前，反訴被告既有上開考量，復持有共同
      經營合夥契約書、股份轉讓契約書，又於97年6 月間與反
      訴人簽訂共同經營合夥契約書，有該契約書卷附卷可憑（
      見本院99年度自字第11號卷第207 ～210 頁），既可擔保
      其合夥人之地位，即難謂反訴被告因該營利事業登記有何
      不利益之情。
   (4) 另反訴被告雖辯稱：於98年11、12月間反訴人口頭上說要
      將伊趕出去始查悉而提告（見本院卷一第22頁），嗣改稱
      至91年止，伊從沒看營利事業登記證裡面之內容（見本院
      卷一第109 頁），復改稱96年使用執照登記時伊才有用過
      營利事業登記證影本，96年前完全不清楚上面寫獨資之意
      思，經溝通後始於97年6 月另簽訂合夥經營契約，至98年
      3 月李碧綿告知反訴人為真正獨資，伊至嘉義縣政府調閱
      申請文件，始確實知道獨資云云（見本院99年度自字第11
      號卷第185 ～186 頁），是反訴被告供稱知悉之時間，前
      後矛盾，顯難採信。況證人王玉英亦於本院審理時證述：
      99年3 月5 日以前，青山別館實際上由反訴被告經營，伊
      負責做內帳，並由反訴被告委託鄧錦祥會計事務所做會計
      帳等語（見本院卷一第121 ～122 、125 頁），復參諸反
      訴被告經營過程負責青山別館之業務推廣、硬體改善、提
      升業務量、加強服務品質及配合政府推廣國際觀光產業，
      申請青山別館增建之建築執照、使用執照，其辯稱不知營
      利事業登記證之內容為何，顯與常情不符，不足採信。
   8、綜據上述，反訴被告親身經歷偕同其妻與反訴人前往嘉義
      縣政府辦理本件之營利事業變更登記，委由其妻王玉英實
      際代辦而填具相關資料，嗣復為後續之變更原始申請事項
      ，並蓋用相關印章等事實，竟意圖構陷反訴人，而搭附此
      等事實背景，妄指係反訴人受託實際操辦，甚而就其中關
      於變更原始登記事項，乃反訴人私下擅為，而故使公務員
      為不實登載及背信云云，要屬虛捏矯造事實，斷無主觀上
      出於誤會或懷疑可言，反訴被告誣告犯行事證明確，洵堪
      認定，應依法論科。
二、論罪科刑：
    按刑法第169 條第1 項誣告罪之成立，以意圖他人受刑事處
    分，虛構事實而向有偵查犯罪或審判職權之該管公務員申告
    為其要件，所謂虛偽，係指明知無此事實，故意捏造者而言
    ，其誣告之方式為告訴、告發、自訴或報告、陳情，以書狀
    或口頭行之，或具名或捏名或匿名為之，均所不問，且一經
    向該管公務員誣告，他人亦有受刑事處分之危險，即應構成
    ，並不以所訴事實須經法院為實體上之審理為要件（最高法
    院86年度臺上字第4467號、76年度臺上字第2874號、90年度
    臺上字第3505號及70年度臺上字第202 號等判決意旨參照）
    故核反訴被告所為，係犯刑法第169 條第1 項誣告罪。又反
    訴被告係以同一事實誣告反訴人涉犯使公務員登載不實文書
    罪、背信罪，僅成立一誣告罪，併此敘明。爰審酌反訴被告
    專科畢業之智識程度，與反訴人之妻為姊弟關係，復共同經
    營青山別館多年，竟因經營權之爭，虛構事實向本院提起自
    訴，而妄為本件誣告犯行，欲濫用司法入人於罪，惡性非輕
    ，犯後猶飾詞卸責，未見悔意等一切情狀，量處如主文所示
    之刑。至反訴人雖請求給予反訴被告緩刑之機會，惟本院審
    酌反訴被告捏造事實，濫用司法資源以達其私人興訟目的，
    犯後仍飾詞卸責，未見悔意，爰不予緩刑之宣告，併此敘明
    。
、自訴部分：
一、自訴意旨略以：本訴被告即反訴人蕭國勝因簽定股份轉讓契
    約書，由李陳素娥將其所有之合夥股份轉讓與被告，並約定
    自訴人即反訴被告李健成、李陳素娥應配合被告辦理青山別
    館之營利事業變更登記，故自訴人將其印章、證件交予被告
    辦理相關登記事宜，然明知其就青山別館與自訴人為合夥關
    係，僅持有全部股權之2/3 ，竟違背自訴人委任辦理上開變
    更登記之信任關係，於89年8 月10日向嘉義縣政府申請營利
    事業變更登記時，故意於營利事業變更登記申請書上填載將
    負責人申請變更登記為被告，組織則未變更為合夥後，持之
    向該管之承辦公務員提出申請變更，致使該無實質審查權之
    承辦公務員為形式審查後，於89年8 月16日准予變更登記及
    記載於其所職掌之公文書上，並核發嘉建商登字第054431-1
    號營利事業登記證予被告，足生損害於嘉義縣政府就營利事
    業登記事項之正確性及自訴人等情，因認被告涉犯刑法第
    214 條使公務員登載不實罪嫌、同法第342 條背信罪嫌等語
    。
二、按犯罪事實應依證據認定之，無證據不得認定其犯罪事實；
    不能證明被告犯罪者，應諭知無罪之判決，刑事訴訟法第
    154 條第2 項、第301 條第1 項分別定有明文。又刑事訴訟
    上證明之資料，無論其為直接或間接證據，均須達於通常一
    般之人均不致有所懷疑，而得確信其為真實之程度，始得據
    為有罪之認定，若關於被告是否犯罪之證明未能達此程度，
    而有合理懷疑之存在，致使無從形成有罪之確信，根據「罪
    證有疑，利於被告」之證據法則，即不得遽為不利被告之認
    定，有最高法院76年臺上字第4986號判例可資參照。又檢察
    官就被告犯罪事實，應負舉證責任，並指出證明之方法。因
    此，檢察官對於起訴之犯罪事實，應負提出證據及說服之實
    質舉證責任。倘其所提出之證據，不足為被告有罪之積極證
    明，或其指出證明之方法，無從說服法院以形成被告有罪之
    心證，基於無罪推定之原則，自應為被告無罪判決之諭知，
    亦有最高法院92年臺上字第128 號判例意旨足參。又自訴程
    序中，除其中第161 條第2 項起訴審查之機制、同條第3 、
    4 項以裁定駁回起訴之效力，自訴程序已分別有第326 條第
    3 、4 項及第334 條之特別規定足資優先適用外，關於第
    161 條第1 項檢察官應負實質舉證責任之規定，亦於自訴程
    序之自訴人同有適用（最高法院91年4 月30日91年度第4 次
    刑事庭會議決議參照），是以，自訴人對於被告之犯罪事實
    ，亦應負前揭實質舉證責任甚明。
三、自訴意旨認被告涉犯刑法第214 條使公務員登載不實罪嫌、
    同法第342 條背信罪嫌，係以被告之供述、證人即自訴人李
    健成、證人王玉英於本院審理時之證述、共同經營合夥契約
    書、認證書、股份轉讓契約書、青山別館營利事業登記證、
    營利事業登記申請書等，作為本案之證據。
四、訊據被告固坦承於上開時地與自訴人、自訴人之妻王玉英前
    往嘉義縣政府辦理營利事業登記變更登記之事實，惟否認有
    使公務員登載不實、背信之犯行，辯稱：伊於89年8 月1 日
    簽定股份轉讓契約書後，由自訴人負責執行合夥業務，並應
    自訴人之要求與自訴人夫妻一同前往嘉義縣政府辦理營利事
    業之變更登記，但伊識字不多，將印章交由自訴人辦理，當
    時由自訴人之妻即王玉英代辦營利事業變更登記，嗣後伊領
    得營利事業變更登記時，因看見負責人為伊名字，故認為已
    經辦妥，且伊登記為青山別館之負責人，並未受自訴人委任
    ，並無使公務員登載不實、背信之情等語。
五、經查：
    自訴人雖以上開營利事業變更登記是由被告辦理，該申請書
    上第1 頁「申請事項6 」原勾選組織變更、第2 頁「合夥人
    欄」原記載自訴人之年籍資料、「負責人欄」出資額及讓渡
    證之受讓人「李健成」部分，均經刪除塗銷更改並蓋用印文
    等情，應係被告申請時悖於事實予以塗改云云。然查：
（一）被告與自訴人、王玉英於89年8 月10日前往嘉義縣政府，
      由王玉英代自訴人辦理青山別館之營利事業變更登記，因
      自訴人恐受母親債務影響及合夥組織難以變更，而未將青
      山別館之獨資變更為合夥組織等情，業經認定如前，是被
      告辯稱係將其印章資料交由自訴人及其妻王玉英代辦營利
      事業登記之申請，並無使公務員登載不實等語，尚屬有據
      。又自訴意旨雖認被告同時涉犯背信罪云云，然上開營利
      事業變更登記之申請，既係以自訴人為主導，復委由其妻
      王玉英辦理，即難認被告有何受委託為自訴人處理事務進
      而為違背任務之行為。
（二）至自訴人雖於本院審理時證述：當時與太太王玉英、被告
      一同前往嘉義縣政府，伊太太純粹陪同伊前往，是由被告
      前往辦理營利事業登記申請，申請好以後，被告本人是說
      OK完成等語（見本院卷一第107 頁），惟自訴人此部分不
      利於被告之證述，為被告所否認，亦與證人王玉英前開證
      述相左，足認其上開證述，顯有隱匿事實之情，不足採信
      。另自訴人雖以證人王玉英雖於本院審理時證述：伊聲請
      變更登記時，原申請書上「組織變更」、「合夥人」欄並
      未被刪除等語，認該刪改內容為被告所為云云，惟與本院
      前開認定不符，業經說明如前，故證人王玉英之證述亦不
      足為不利被告之認定。
六、綜上所述，自訴人所舉前開證據，不唯不足使本院達於通常
    一般之人均不致有所懷疑，而得確信其為真實之程度，甚而
    與本院審理調查證據後所認定之實情不符，復未能再提出適
    合於證明被告被訴犯行之積極證據，並指出調查之途徑及說
    明其關連性予以補強，整體證明力無從使本院形成有罪之確
    信，則依罪證有疑利於被告之證據法則，即不得遽為不利被
    告之認定。此外，復查無其他積極證據足資認定被告有何自
    訴人所指此部分之犯行，本件即屬不能證明被告犯罪，參諸
    前揭說明，依法應諭知無罪之判決。
據上論斷，依刑事訴訟法第343 條、第299 條第1 項前段、第
301 條第1 項，刑法第169 條第1 項，判決如主文。
中    華    民    國    99    年    11    月    26    日
                  刑事第四庭  審判長法  官    蔡憲德
                                    法  官    王慧娟
                                    法  官    梁淑美
以上正本證明與原本無異。
如不服本判決應於收受判決後10日內向本院提出上訴書狀，並應
敘述具體理由；其未敘述上訴理由者，應於上訴期間屆滿後20日
內向本院補提理由書（均須按他造當事人之人數附繕本）「切勿
逕送上級法院」。
中    華    民    國    99    年    11    月    26    日
                                    書記官    林金福
中華民國刑法第169條
（誣告罪）
意圖他人受刑事或懲戒處分，向該管公務員誣告者，處 7 年以
下有期徒刑。
意圖他人受刑事或懲戒處分，而偽造、變造證據，或使用偽造、
變造之證據者，亦同。

司法院資訊處製作；財團法人民間司法改革基金會備份。
